臺灣基隆地方法院基隆簡易庭民事判決
110年度基簡字第988號
原      告  干上傑  

            干吳春  

            干佩琪  


            干婉琪  


            干玫琪  

兼共    同
訴訟代理人  干楦芸  



被      告  吳翊華  


            吳泓羽  



上列當事人間請求遷讓房屋等事件，本院於民國111年3月24日言
詞辯論終結，判決如下：
    主  文
被告吳翊華應將門牌號碼基隆市○○區○○路○○○號四樓房屋騰空遷
讓返還原告。
被告應連帶給付原告新臺幣玖萬柒仟零捌拾參元，及自民國一百
一十一年三月二十五日起至遷讓返還前項房屋之日止，按月給付
原告新臺幣柒仟伍佰元。
訴訟費用新臺幣壹萬零肆佰陸拾元由被告連帶負擔。 
本判決得假執行。
    事實及理由
壹、程序方面：
一、按訴狀送達後，原告不得將原訴變更或追加他訴，但擴張或
    減縮應受判決事項之聲明者，該訴訟標的對於數人必須合一
    確定時，追加其原非當事人之人為當事人者，不在此限；不
    變更訴訟標的，而補充或更正事實上或法律上之陳述，非為
    訴之變更或追加，民事訴訟法第255條第1項第3款、第5款及
    第256條分別定有明文。查原告起訴時僅以被繼承人干士釗(
    下逕稱其名)之繼承人干上傑為原告，聲明：(一)被告吳翊
    華應將門牌號碼基隆市○○區○○路000號4樓之房屋騰空遷讓返
    還予原告。(二)被告應自民國110年1月5日起至騰空遷讓返
    還上開房屋之日止，按月給付新臺幣(下同)7,500元(水電瓦
    斯等費用另計)。嗣原告於111年1月4日具狀追加訴訟標的須
    合一確定之干士釗其餘繼承人即干吳春、干佩琪、干婉琪、
    干玫琪、干楦芸等人為原告，復於本院110年3月24日言詞辯
    論期日當庭變更其第二項聲明為：被告應連帶給付原告97,0
    83元，及自111年3月25日起至被告遷讓返還訴之聲明第一項
    所示房屋之日止，按月給付原告7,500元。核其上開訴之聲
    明之變更，係追加訴訟標的須合一確定之當事人為本件原告
    ，並擴張應受判決事項之聲明，暨更正其法律上之陳述，與
    前開規定相符，應予准許，合先敘明。
二、被告等經合法通知，均未於言詞辯論期日到場，核無民事訴
    訟法第386條各款所列情形，爰依民事訴訟法第436條第2項
    、第385條第1項前段之規定，准原告之聲請，由其一造辯論
    而為判決。
貳、實體方面：
一、原告起訴主張：被告吳翊華前邀同被告吳泓羽為其連帶保證
    人，於109年8月1日與干士釗簽立房屋租賃契約(下稱系爭租
    約)，向干士釗承租門牌號碼基隆市○○區○○路000號4樓房屋(
    下稱系爭房屋)，雙方約定租賃期間自109年8月5日起至111
    年8月4日止共2年，每月租金7,500元，被告吳翊華應於每月
    5日以前繳納，且被告吳翊華應自系爭房屋交付日起負擔該
    屋之水、電、瓦斯及清潔管理等其他費用。詎被告吳翊華嗣
    未依約繳納租金及負擔前開費用，經扣抵相當於2個月租金
    之押租金15,000元後，尚積欠自110年1月5日起至110年12月
    31日間之租金共74,032元【計算式：7,500元×(27/31＋11)月
    －15,000元＝74,032元(元以下四捨五入，下同)】，及自109
    年11月起至110年11、12月間之水、電、瓦斯費共2,245元(
    其中水費為588元、電費為548元、瓦斯費為1,109元)迄未給
    付，累計遲付租金總額已逾2期以上；又干士釗於110年6月2
    4日死亡後，由其繼承人即原告等共同繼承系爭租約之法律
    關係，原告等並已於本院110年12月16日言詞辯論期日當庭
    以起訴狀繕本暨該日言詞辯論筆錄之送達催告被告於同年月
    31日清償欠租，如屆期仍未給付，即以前開起訴狀繕本暨言
    詞辯論筆錄之送達為終止系爭租約之意思表示，惟本件起訴
    狀繕本暨言詞辯論筆錄經合法送達被告吳翊華後，被告屆期
    仍未清償，是系爭租約已於催告期間屆滿之日即110年12月3
    1日終止。再系爭租約因被告未於110年12月31日清償欠租而
    終止後，被告吳翊華仍繼續占有使用系爭房屋拒不返還，即
    屬無權占有，其每月並獲得相當於系爭房屋租金7,500元之
    利益，致原告受有同等損害，迄至本件於111年3月24日言詞
    辯論終結時止，已屆期相當於租金之不當得利數額為20,806
    元【計算式：7,500元×(2＋24/31)月＝20,806元】，而被告吳
    泓羽既為被告吳翊華之連帶保證人，自應就被告吳翊華上開
    積欠租金及不當得利債務負連帶清償責任，爰依繼承、租賃
    契約、不當得利及連帶保證之法律關係提起本件訴訟，並聲
    明：如主文第1、2項所示。
二、被告等經合法通知，均未於言詞辯論期日到場，亦未提出書
    狀為任何聲明及陳述。
三、經查，原告主張之上開事實，業據提出與其所述相符之房屋
    租賃契約書暨收款明細、原告干楦芸與被告吳翊華間之Line
    對話紀錄、繼承系統表、干士釗自出生至死亡之全戶戶籍謄
    本、水費、瓦斯費查詢紀錄及電費繳費收據等見影本為證；
    而被告等經合法通知，既均未於言詞辯論期日到場爭執，復
    未提出書狀作何聲明或陳述，本院審酌原告所提之上開事證
    與其主張之內容相符，認原告主張為真實。
四、按繼承，因被繼承人死亡而開始；繼承人自繼承開始時，除
    本法另有規定外，承受被繼承人財產上之一切權利、義務，
    民法第1147條、第1148條第1項定有明文。次按承租人應依
    約定日期，支付租金；承租人租金支付有遲延者，出租人得
    定相當期限，催告承租人支付租金，如承租人於其期限內不
    為支付，出租人得終止租約；租賃物為房屋者，遲付租金之
    總額，非達2個月之租額，不得依前項之規定，終止契約。
    其租金約定於每期開始時支付者，並應於遲延給付逾2個月
    時，始得終止契約，民法第439條前段、第440條第1項、第2
    項分別定有明文。而民法第440條第1項所謂支付租金之催告
    ，屬於意思通知之性質，其效力之發生應準用同法關於意思
    表示之規定。又非對話為意思表示者，其意思表示，以通知
    達到相對人時發生效力，同法第95條第1項前段定有明文。
    另出租人因承租人遲延給付租金，定期催告其履行，同時表
    明如於期限內不履行，契約即為終止，係附有停止條件之終
    止租約之意思表示，如承租人逾期仍不履行，則條件成就，
    即發生終止租約之效力，無須再另為終止租約之意思表示(
    最高法院87年度台簡上字第7號裁定意旨參照)。查被告吳翊
    華向干士釗承租系爭房屋後，自110年1月起未再依系爭租約
    給付租金，經扣抵相當於2個月租金之押租金15,000元後，
    被告吳翊華尚積欠自110年1月5日起至110年12月31日間之租
    金共74,032元迄未給付，累計遲付租金總額已逾2期以上等
    情，業如前述；又干士釗於110年6月24日死亡後，由其繼承
    人即原告等共同繼承系爭租約之法律關係，原告等並已於本
    院110年12月16日言詞辯論期日當庭以本件起訴狀繕本暨該
    日言詞辯論筆錄之送達催告被告於同年月31日清償欠租，如
    屆期仍未給付，即以前開起訴狀繕本暨言詞辯論筆錄之送達
    為終止系爭租約之意思表示，依前揭說明，要屬附有停止條
    件之終止租約之意思表示；而查，本件起訴狀繕本已於110
    年12月12日合法送達於被告吳翊華乙節，有送達證書在卷可
    參，被告既未於原告催告之期限內繳清欠租，則系爭租約於
    催告期間屆滿之日即110年12月31日終止，洵堪認定。
五、復按承租人於租賃關係終止後，應返還租賃物；所有人對於
    無權占有或侵奪其所有物者，得請求返還之，民法第455條
    前段、第767條第1項前段分別定有明文。再按稱保證者，謂
    當事人約定，一方於他方之債務人不履行債務時，由其代負
    履行責任之契約；保證債務，除契約另有訂定外，包含主債
    務之利息、違約金、損害賠償及其他從屬於主債務之負擔，
    同法第739條、第740條亦分別有所明定。而連帶保證人，即
    屬民法第273條所稱之連帶債務人。債權人自得直接對之為
    履行債務之請求(最高法院76年度台上字第2381號判決意旨
    參照)。且連帶債務之債權人，依同法第273條第1項規定，
    得對於債務人中之一人或數人或其全體，同時或先後請求全
    部或一部之給付。查系爭租約既已於110年12月31日經原告
    合法終止，被告吳翊華即負有返還系爭房屋之義務，則其繼
    續占有系爭房屋即屬無權占有，是原告依前揭規定請求被告
    吳翊華騰空遷讓返還系爭房屋予原告，於法有據，應予准許
    。又被告吳泓羽係系爭租約之連帶保證人乙節，已如前述，
    依前揭規定及說明，其自應就承租人即被告吳翊華依系爭租
    約所負履行義務負連帶責任，而兩造約定水、電、瓦斯費應
    由被告負擔，然被告尚積欠自109年11月起至110年11、12月
    間之水、電、瓦斯費共2,245元迄未清償，則原告請求被告
    連帶給付被告吳翊華積欠之上開租金及其水、電、瓦斯費，
    合計76,277元【計算式：74,032元＋2,245元＝76,277元】，
    亦為有理，應予准許。
六、第按無法律上之原因而受利益，致他人受損害者，應返還其
    利益。雖有法律上之原因，而其後已不存在者，亦同。民法
    第179條著有規定。又租賃關係消滅後，承租人繼續占用租
    賃標的物，可能獲得相當於租金之利益，出租人因而受有不
    能使用收益之損害，顯亦侵害出租人之權利，此亦為社會通
    常之觀念(最高法院61年台上字第1695號判例意旨參照)。又
    就承租人之債務負保證責任者，其所保證之範圍，包括租賃
    關係終止後，因承租人未履行返還租賃物義務而生之損害賠
    償(最高法院87年度台上字第2428號判決意旨參照)。查系爭
    租約業經原告於110年12月31日合法終止，惟被告吳翊華迄
    仍繼續占有系爭房屋，並未騰空返還原告，即屬無法律上原
    因而受有利益，致原告受有相當租金之損害，自應償還相當
    於租金之不當得利。本院審酌系爭租約約定租金為每月7,50
    0元，應為市場合理之價額，被告吳翊華使用系爭房屋既已
    有租金之約定，且被告吳翊華無權占用系爭房屋所受免繳租
    金之利益，致原告受有無法使用系爭房屋之損害，所應返還
    予原告者即為免繳租金之利益，故以原系爭租約所約定之租
    金7,500元，作為本件不當得利損害金之計算基準，尚屬允
    當。又被告吳泓羽既係系爭租約之連帶保證人，依前揭說明
    ，除就承租人即被告吳翊華於系爭租約中所生之債務負連帶
    保證之責外，就租賃關係終止後，因被告吳翊華未履行返還
    租賃物義務而生之損害，即包括被告吳翊華於系爭租約消滅
    後繼續無權占用系爭房屋之相當租金不當得利，亦負保證責
    任，而應負連帶給付責任。準此，原告請求被告連帶給付系
    爭租約終止日翌日起至本件於111年3月24日言詞辯論終結時
    止已屆期相當於租金之不當得利數額20,806元，及自本件言
    詞辯論終結日之翌日即111年3月25日起至遷讓返還系爭房屋
    之日止，按月給付7,500元，亦屬有據。
七、綜上所述，原告本於繼承、租賃契約、不當得利及連帶保證
    之法律關係，請求被告吳翊華騰空遷讓返還系爭房屋予原告
    ，並與被告吳泓羽連帶給付上開未清償之租金及水、電、瓦
    斯費暨迄至本件言詞辯論終結日止已屆期相當於租金之不當
    得利共97,083元【計算式：76,277元＋20,806元＝97,083元】
    ，另自本件言詞辯論終結日之翌日即111年3月25日起至遷讓
    返還系爭房屋之日止，按月給付原告7,500元，為有理由，
    應予准許。
八、本件係就民事訴訟法第427條第2項第1款規定適用簡易訴訟
    程序所為被告敗訴之判決，爰依民事訴訟法第389條第1項第
    3款之規定，依職權宣告假執行。
九、本件訴訟費用10,460元(即第一審裁判費)，應由敗訴之被告
    連帶負擔。
十、據上論結，本件原告之訴為有理由，依民事訴訟法第436條
    第2項、第385條第1項前段、第78條、第85條第1項前段、第
    389條第1項第3款，判決如主文。
中　　華　　民　　國　　111 　年　　4 　　月　　18　　日
                  基隆簡易庭法  官  姚貴美
以上正本係照原本作成。
對於本件判決如有不服，應於收受送達後20日內向本院提出上訴
書狀，上訴於本院合議庭，並按他造當事人之人數附具繕本。如
委任律師提起上訴者，應一併繳納上訴審裁判費。 
中　　華　　民　　國　　111 　年　　4 　　月　　18　　日
                            書記官　陳彥端